【裁判字號】    92,家抗,123
【裁判日期】    920514
【裁判案由】    聲明繼承
【裁判全文】
臺灣高等法院民事裁定                            九十二年度家抗字第一二三號
    抗  告  人  甲○○
右抗告人因聲明繼承李鴻發遺產事件，對於中華民國九十二年三月二十一日臺灣臺北
地方法院九十二年度聲繼字第二四號裁定提起抗告，本院裁定如左：
    主      文
抗告駁回。
抗告程序費用由抗告人負擔。
    理      由
一、抗告人於原法院聲請意旨略以：被繼承人李鴻發於民國九十年八月四日死亡，伊
    係李鴻發之弟，依民法第一千一百三十八條第三款規定對其遺產有繼承權，爰依
    臺灣地區與大陸地區人民關係條例第六十六條規定，具狀聲明繼承等語，並提出
    大陸地區公證書、湖北省利川市司法局文斗司法所證明、其本人出具之聲明書，
    及經財團法人海峽交流基金會認證之證明文件等件為證。
二、按依臺灣地區與大陸地區人民關係條例第六十六條規定，臺灣地區人民之大陸地
    區繼承人，固得於繼承開始起三年內以書面向被繼承人住所地之法院，為繼承臺
    灣地區人民遺產之表示；惟依該條例施行細則第四十三條第三款規定，於為表示
    時尚應檢具符合繼承人身分之證明文件。查抗告人前曾具狀聲明繼承李鴻發之遺
    產，惟因其提出之大陸地區公證書記載，李鴻發來台前未婚，父親李才恩生於公
    元一八八八年十月十五日，母親李鍾氏係生於公元一八九四年十二月十六日等情
    ，與台北市後備司令部檢送之李鴻發兵籍表（九一昂信字第五○○六號）家屬欄
    所記載有妻劉氏，民國一年五月一日出生不同，其父母出生時日之記載亦不相符
    年即公元一八九三年三月三日），不能依抗告人所提大陸地區公證書認定為李鴻
    發之合法繼承人，裁定駁回其聲明繼承確定在案，經本院調卷核閱無訛（臺灣臺
    北地方法院九十一年度聲繼字第六四號、本院九十一年度家抗字第一九一號）。
    抗告人再次聲明繼承，雖另提出湖北省利川市司法局文斗司法所證明為證，然該
    證明僅述說大陸地區自一九四九年後始有關於結婚年齡限制之規定，與本件實無
    關涉。至抗告人本人出具聲明書稱：「原台北市後備司令部所列的父母出生時間
    確係編造」云云，既為其個人陳述，自不得採為證據。又其另舉台北市後備司令
    部列管其原審代理人王超石之兵籍表，記載「祖父王廷順生於民國前三十二年，
    父王槐忠生於民國前二十二年」等情，縱令有不合理之處，也不足據以推論台北
    市後備司令部列管李鴻發兵籍表之記載，與事實不符，而證明其主張為真實。抗
    告人既不能提出符合繼承人身分之證明文件，揆諸上引規定，原法院因而駁回其
    聲明繼承，核無違誤。抗告意旨雖以：李鴻發係在抗日期間被抓入營服役，兵籍
    表家屬欄記載係服役部隊假造等語，然究未舉證以實其說。至其再舉「李肇良先
    生原姓韓及李賢學原姓高」，但兵籍表均記載錯誤等情，同屬他人案例，均不足
    為推翻台北市後備司令部列管李鴻發兵籍表記載之證據。又其於前案聲明時，雖
    提出李鴻發名義信函一紙（附於臺灣臺北地方法院九十一年度聲繼字第六四號卷
    內），然並不能證明係李鴻發親筆書寫。此外抗告人復未能提出其他證據以證明
    其確為被繼承人李鴻發之弟，其抗告為無理由，應予駁回。
三、據上論結，本件抗告為無理由。依非訟事件法第八條第一項前段、第二十八條，
    民事訴訟法第四百九十二條第一項，裁定如主文。
中      華      民      國    九十二    年      五      月     十四     日
                                民事第五庭
                                    審判長法  官  黃  熙  嫣
                                          法  官  黃  雅  惠
                                          法  官  陳  介  源
右正本係照原本作成。
不得再抗告。
中      華      民      國    九十二    年      五      月     十六     日
                                          書記官  紀  昭  秀


司法院資訊處製作；財團法人民間司法改革基金會備份。
